【裁判字號】    97,上易,950
【裁判日期】    970717
【裁判案由】    傷害等
【裁判全文】
臺灣高等法院臺中分院刑事判決         97年度上易字第950號
上  訴  人  臺灣南投地方法院檢察署檢察官
被      告  丙○○
指定辯護人  本院公設辯護人甲○○
上列上訴人因被告傷害等案件，不服臺灣南投地方法院97年度易
字第103號中華民國97年4月22日第一審判決（起訴案號：臺灣南
投地方法院檢察署96年度偵字第5257號），提起上訴，本院判決
如下：
    主  文
上訴駁回。
    事  實
一、丙○○於民國96年12月4日下午5時許，在南投縣埔里鎮○○
    路附近飲用啤酒一罐及米酒一杯，已因飲用酒類而使注意判
    斷能力及反應能力降低，而無法安全駕駛動力交通工具，詎
    仍於同年12月5日凌晨1時許，駕駛車牌號碼S2－1662號自用
    客貨車，由前址往該鎮○○街175巷32號乙○○住處方向行
    駛，於當日凌晨1時45分許，至上址乙○○住處門前，因丙
    ○○之妻黃淑芬之前曾與乙○○發生糾紛，丙○○於飲酒後
    難予控制情緒，竟基於毀損之犯意，以其所駕駛之前揭自用
    客貨車衝撞該址門口乙○○所有之鐵門，造成該鐵門上方鐵
    條斷裂無法關上。嗣乙○○出門查看，丙○○另基於傷害之
    犯意，出手毆打乙○○，造成乙○○受有頸子多處掐傷、左
    手拇指食指擦傷、左足背、右足及右手擦傷等傷害。經南投
    縣政府警察局埔里分局員警前往處理，發現丙○○酒味濃厚
    而對其施以呼氣酒精濃度檢測，經測得其呼氣酒精濃度值為
    每公升0.58毫克，而查悉上情（丙○○犯不能安全駕駛動力
    交通工具罪部分，經原審判處拘役50日，此部分不在檢察官
    上訴範圍）。
二、案經乙○○訴由南投縣政府警察局埔里分局報請臺灣南投地
    方法院檢察署檢察官偵查起訴。
    理  由
壹、程序方面：
一、按被告以外之人（包括證人、鑑定人、告訴人、被害人及共
    同被告等）於審判外之陳述雖不符刑事訴訟法第159條之1至
    之4等4條之規定，而經當事人於審判程序同意作為證據，法
    院審酌該言詞陳述或書面陳述作成時之情況，認為適當者，
    亦得為證據；當事人、代理人或辯護人於法院調查證據時，
    知有刑事訴訟法第159條第1項不得為證據之情形，而未於言
    詞辯論終結前聲明異議者，視為有前項之同意，同法第159
    條之5定有明文。立法意旨在於傳聞證據未經當事人之反對
    詰問予以核實，原則上先予排除。惟若當事人已放棄反對詰
    問權，於審判程序中表明同意該等傳聞證據可作為證據；或
    於言詞辯論終結前未聲明異議，基於尊重當事人對傳聞證據
    之處分權，及證據資料愈豐富，愈有助於真實發見之理念，
    且強化言詞辯論主義，使訴訟程序得以順暢進行，上開傳聞
    證據亦均具有證據能力。本件證人乙○○固曾於警詢中為陳
    述，其性質雖屬傳聞證據，惟查無符合同法第159條之1至之
    4等前4條之情形，其所為之上開警詢筆錄內容，業經本院審
    理時予以提示並告以要旨，且各經檢察官及被告、辯護人等
    人表示意見。當事人已知上述筆錄乃傳聞證據，且均未於言
    詞辯論終結前對該筆錄內容聲明異議，依上開規定，是其於
    警詢中之證言已擬制同意其有證據能力，本院審酌上開筆錄
    作成時，較無人情施壓或干擾，亦無不當取供之情形，認為
    以之作為本案之證據亦屬適當，是其於警詢中之證言自具有
    證據能力。
二、卷附診斷證明書及醫院函文部分：
  (一)按除刑事訴訟法第159條之1至第159條之3之情形外，下列文
    書亦得為證據：一、除顯有不可信之情況外，公務員職務上
    製作之紀錄文書、證明文書。二、除顯有不可信之情況外，
    從事業務之人於業務上或通常業務過程所須製作之紀錄文書
    、證明文書。三、除前二款之情形外，其他於可信之特別情
    況下所製作之文書，刑事訴訟法第159條之4定有明文。次按
    刑事訴訟法第159條之4第2款所稱從事業務之人於業務上或
    通常業務過程所須製作之紀錄文書、證明文書，因係於通常
    業務過程不間斷、有規律而準確之記載，且大部分紀錄係完
    成於業務終了前後，無預見日後可能會被提供作為證據之偽
    造動機，其虛偽之可能性小，除非該等紀錄文書或證明文書
    有顯然不可信之情況，否則有承認其為證據之必要。醫院診
    斷證明書係病患就診或就醫，醫師就其診斷治療病患結果，
    所出具之證明書。醫師法第17條規定，醫師如無法令規定之
    理由，不得拒絕診斷書之交付。醫師係從事醫療業務之人，
    病患如純為查明病因並以接受治療為目的，而到醫療院所就
    醫診治，醫師於例行性之診療過程中，對該病患所為醫療行
    為，於業務上出具之診斷書，屬於醫療業務上或通常醫療業
    務過程所製作之證明文書，自該當於上開條款所指之證明文
    書。如為特定之目的（如訴訟之用）而就醫，醫師為其診療
    ，應病患之要求並出具診斷證明書，因其所記載之內容，具
    有個案性質，應屬被告以外之人於審判外之陳述，且不符上
    開條款所稱之特信性文書要件，自不得為證據（最高法院95
    年度臺上字第5026號判決要旨參照）。
  (二)查卷附之有關乙○○所受傷害之財團法人埔里基督教醫院醫
    師所製作之有關其傷害之診斷證明書（見警卷第14頁），固
    屬被告以外之人於審判外之書面陳述，然此係乙○○於96年
    12月5日受傷後，為醫治所受之傷害，前往醫院就醫接受治
    療，由醫師本於其專業知識為其進行醫療行為後，於此業務
    上而製作前述診斷證明書及病歷，具有相當之中立性，且對
    乙○○因此所受傷害之待證事項具有相當關聯性，並無顯不
    可信之情況，依刑事訴訟法第159條之4第2款規定，自有證
    據能力。
三、被告丙○○犯97年1月2日修正公布前刑法第185條之3之服用
    酒類不能安全駕駛動力交通工具而駕駛罪部分，本審蒞庭檢
    察官於本院陳明不在上訴範圍（見本院卷第21頁背面），故
    該部分已判決確定，並非本院審理之範圍，此部分待本院判
    決後再移送檢察官執行，併此敘明。
貳、實體方面：
一、訊據被告丙○○坦承前揭毀損之犯行及基於傷害之犯意毆打
    告訴人乙○○，並經證人乙○○證述屬實，此外，復有同心
    圓測試圖、刑法第185條之3案件測試觀察紀錄表、南投縣政
    府警察局埔里分局道路交通事故當事人酒精測定紀錄表、埔
    里派出所處理現場傷害被害人照片3幀、埔里派出所處理現
    場毀損照片6幀、財團法人埔里基督教醫院診斷證明書乙份
    附卷可稽（見警卷第8至14頁），被告毀損及傷害之犯行堪
    予認定。
二、檢察官上訴意旨雖認被告當時開車猛力撞進告訴人乙○○之
    大門，並且用力緊掐告訴人乙○○之脖子，顯然有致告訴人
    乙○○死亡之犯意等語，本審蒞庭檢察官並於本院陳明就檢
    察官起訴之傷害罪部分變更起訴法條為刑法第271條第2項、
    第1項殺人未遂罪嫌。惟按殺人罪與傷害罪之區別，應以有
    無殺意為斷，其受傷之多寡，及是否為致命部位，有時雖可
    藉為認定有無殺意之心證，究不能據為絕對標準，有最高法
    院18年上字第1309號判例、19年上字第718號判例可資參照
    ，又殺人未遂與傷害之區別，本視加害人有無殺意為斷，被
    害人受傷之程度，被害人受傷處所是否為致命部位，及傷痕
    多寡，輕重如何，僅足供認定有無殺意之參考，究不能據為
    區別殺人未遂與傷害之絕對標準，故不能僅因被害人受傷之
    位置係屬人體要害，即認定加害人自始即有殺害被害人之犯
    意（參照最高法院2O年非字第104號判例、85年度台上字第5
    611號判決）。訊據被告堅決否認有殺人之犯意，辯稱：我
    一進去就和告訴人乙○○發生扭打等語。據證人乙○○於警
    詢中證稱：「當時我在我的住處睡覺，聽到門外有人大力敲
    打鐵門及大聲喊叫，我清醒就起來看走到門邊，丙○○看到
    我就駕駛自用小客車車號S2－1622號，直接撞我住處鐵門而
    入，丙○○就下車追著我打大約五分鐘，警方就到達現場。
    」、「（問：你與丙○○是否有仇恨？）之前我與丙○○之
    老婆有糾紛。」等語（見警卷第6頁），證人乙○○於本院
    證稱：「（問：96年12月5日凌晨，你當時人在何處？）我
    在鐵門裡面，距離鐵門大概2、3公尺的地方。」、「（問：
    案發當時是凌晨，為何會在那邊？）我當時在睡覺，後來我
    聽到有人敲打鐵門的聲音，我才下來看。」、「（問：後來
    被告撞到鐵門後，車子距離你多遠？）撞到鐵門那時，我人
    往後面跳，變成距離車子大約4、5公尺。」、「（問：為何
    在警詢說跟被告的太太有債務糾紛？）我與他們夫妻都有糾
    紛。」、「（問：當時被告下車後，有無跟你說什麼？）沒
    有，他從鐵門的縫隙跳門後就直接打我，沒有任何說話。」
    、「（問：當時他手上有無拿任何東西？）他那時有抓一個
    東西，到警局時我才知道是手機。」、「（問：你當時有無
    反抗？）有。」等語（見本院卷第31頁及背面），又依前揭
    告訴人乙○○之診斷證明書所載，告訴人乙○○係受有頸子
    多處掐傷、左手拇指食指擦傷、左足背、右足及右手擦傷等
    傷害，告訴人乙○○受傷部位包含頸部、手部、足部等，依
    上開情事以觀，被告之妻黃淑芬因之前曾與告訴人乙○○發
    生糾紛，被告於飲酒後開車至告訴人乙○○之住處，駕駛車
    輛撞擊告訴人乙○○住處前之鐵門，並下車徒手毆打告訴人
    乙○○，被告顯係於飲酒後，難予控制情緒，始駕車前往找
    告訴人乙○○理論，被告雖有駕車衝撞告訴人乙○○住處前
    之鐵門，惟被告如果有意殺害告訴人乙○○，衡諸常情，根
    本無須在大門外大聲敲門喊叫，藉此提醒告訴人乙○○注意
    防範，且被告開車撞擊鐵門後，下車徒手毆打告訴人乙○○
    ，被告並未持刀械或其他尖銳之物品，參諸被告僅毆擊、掐
    傷告訴人乙○○之要害頸部一處，致告訴人乙○○之頸部受
    有多處掐傷，被告並未繼續毆擊其他要害部位，有前開診斷
    證明書附卷可佐，而告訴人乙○○另受有左手拇指食指擦傷
    、左足背、右足及右手擦傷等傷害，應係被告與告訴人乙○
    ○互相拉扯所造成，本件自不得因被告毆擊告訴人乙○○之
    頸部受傷，即認定被告有殺人之故意或未必故意，被告供稱
    其無殺人之犯意等語，應堪採信，是本院認定被告並無殺人
    之故意，僅有傷害之犯意，核被告毆傷告訴人乙○○之行為
    ，係犯刑法第277條第1項之普通傷害罪。又告訴人乙○○於
    警詢中表示要對被告提出傷害告訴（見警卷第7頁），原審
    檢察官於起訴書亦認被告涉犯刑法第277條第1項傷害罪嫌，
    而原審檢察官依告訴人乙○○聲請上訴狀之內容，上訴意旨
    認被告當時開車猛力撞進告訴人乙○○之大門，並且用力緊
    掐告訴人乙○○之脖子，顯然有致告訴人乙○○死亡之犯意
    等語，本審蒞庭檢察官並於本院陳明就檢察官起訴之傷害罪
    部分變更起訴法條為刑法第271條第2項、第1項殺人未遂罪
    嫌，尚有未洽，惟起訴之基本社會事實相同，應由本院變更
    起訴法條。
三、核被告所為，係犯刑法第354條之毀損罪及同法第277條第1
    項之普通傷害罪。被告對告訴人乙○○之數次毆擊行為，時
    地密切，侵害同一法益，足認係就同一犯罪構成事實，以單
    一行為之數個舉動接續進行，以實現一個犯罪構成要件，數
    行為之獨立性極為薄弱，依一般社會健全觀念，在時間差距
    上，難以強行分開，在刑法評價上，以視為數個舉動之接續
    施行，屬接續犯，僅成立一個罪名，為接續犯（參照最高法
    院86年台上字第3295號判例意旨）。本審蒞庭檢察官雖認被
    告涉犯刑法第271條第2項、第1項之殺人未遂罪嫌，惟本院
    認被告並無殺人之故意，僅有傷害之犯意，已如前述，此外
    ，復查無其他積極證據足證被告有故意殺害告訴人乙○○未
    遂之犯行，自難逕以殺人未遂罪責相繩，本審蒞庭檢察官變
    更起訴法條尚有未洽，檢察官上訴意旨認被告有致告訴人乙
    ○○死亡之犯意，為無理由。惟檢察官起訴之基本事實既仍
    屬同一，本院於此事實同一之範圍內，自得援引刑事訴訟法
    第300 條規定，變更本審蒞庭檢察官論罪之法條，爰就被告
    毆傷告訴人乙○○部分變更起訴法條為刑法第277條第1項之
    普通傷害罪。被告所犯上開2罪，犯意各別，犯罪構成要件
    不同，應予分論併罰。
四、原審判決以被告犯罪之事證已甚明確而堪予認定，乃適用刑
    法第354條、第277條第1項、刑法施行法第1條之1等規定，
    並審酌被告：(1)5年內尚無前科（參卷附之臺灣高等法院被
    告前案紀錄表），素行尚佳；(2)僅因細故，即毀損告訴人住
    宅鐵門並出手傷害告訴人，法治意識相當薄弱，且至今未與
    告訴人達成和解；(3)犯後坦承犯行等一切情狀，就被告所犯
    毀損罪及傷害罪部分，分別量處有期徒刑2月、2月，定應執
    行刑為有期徒刑3月，並諭知易科罰金之折算標準。經核原
    審就此部分認事用法並無不當，量刑亦屬妥適。臺灣南投地
    方法院檢察署檢察官上訴意旨援引告訴人乙○○請求上訴狀
    記載之理由，認被告當時開車猛力撞進告訴人乙○○之大門
    ，致告訴人乙○○之財產受有損害，並且用力緊掐告訴人乙
    ○○之脖子，被告毆打告訴人乙○○致告訴人乙○○受有傷
    害，其行為已造成告訴人乙○○嚴重身心之恐懼，原審就被
    告毀損及傷害行為僅各量處有期徒刑2月，顯然過輕等語。
    惟查，本件被告因犯本罪，被告於受刑事制裁後，並未能因
    此免除民事之債務，且刑罰之目的，原非在彌補被害人之損
    失，而關於刑之量定，係實體法上賦予法院得為自由裁量之
    事項，倘其未有逾越法律所規定之範圍，或濫用其權限，即
    不得任意指摘為違法，原審量刑，已審酌被告之犯罪動機、
    素行及其犯罪後態度等各種犯罪情狀，各量處有期徒刑2月
    ，符合刑罰之目的，並無明顯失出、失入之處，參酌刑法第
    354條毀損罪之法定刑為2年以下有期徒刑、拘役或5百元以
    下罰金之罪，刑法第277條第1項普通傷害罪之法定刑為3年
    以下有期徒刑、拘役或1千元以下罰金之罪，量刑尚無過輕
    情形，檢察官上訴意旨指稱原審量刑過輕云云，為無理由，
    應予以駁回。
據上論斷，應依刑事訴訟法第368條、第300條，判決如主文。
本案經檢察官丁○○到庭執行職務。
中    華    民    國    97    年    7     月    17    日
            刑事第十一庭  審判長法  官  陳  朱  貴
                                法  官  郭  同  奇
                                法  官  胡  文  傑
上列正本證明與原本無異。
檢察官就傷害罪部分得上訴；毀損罪部分，檢察官及被告均不得
上訴。
如不服本判決應於收受送達後十日內向本院提出上訴書狀，其未
敘述上訴之理由者並得於提起上訴後十日內向本院補提理由書（
均須按他造當事人之人數附繕本）。
                                書記官   蔡  嘉  萍
中    華    民    國    97    年    7    月     17   日
附錄本案論罪科刑依據之法條：
刑法第354條
毀棄、損壞前二條以外之他人之物或致令不堪用，足以生損害於
公眾或他人者，處2年以下有期徒刑、拘役或5百元以下罰金。
刑法第277條第1項
傷害人之身體或健康者，處 3 年以下有期徒刑、拘役或 1 千元
以下罰金。


司法院資訊處製作；財團法人民間司法改革基金會備份。
